【裁判字號】    96,訴,4547
【裁判日期】    970311
【裁判案由】    毒品危害防制條例
【裁判全文】
臺灣板橋地方法院刑事判決              96年度訴字第4547號
公  訴  人  臺灣板橋地方法院檢察署檢察官
被      告  甲○○
右列被告因違反毒品危害防制條例案件，經檢察官提起公訴 (96
年度毒偵字第7708號)， 本院於準備程序進行中，被告就被訴之
事實為有罪之陳述，經告知被告簡式審判程序之旨，並聽取當事
人之意見後，裁定進行簡式審判程序，判決如左：
    主  文
甲○○施用第一級毒品，累犯，處有期徒刑拾月；又施用第二級
毒品，累犯，處有期徒刑陸月。應執行有期徒刑壹年貳月。
    事  實
一、甲○○前於民國89年間因施用毒品案件，經本院裁定送觀察
    、勒戒後，認無繼續施用毒品之傾向，於89年9 月25日釋放
    出所，並由臺灣板橋地方法院檢察署檢察官以89年度毒偵緝
    字第1067號、第1068號為不起訴處分確定。嗣於93年間再犯
    施用第一、二級毒品案件，經本院以93年度訴字第2186號判
    處有期徒刑10月、8 月，應執行有期徒刑1 年4 月確定；復
    於93年間因搶奪案件，經本院以93年度訴字第1137號判處有
    期徒刑1 年8 月確定，前開二罪經定其應執行刑為有期徒刑
    3 年，於96年1 月22日假釋出監，所餘刑期付保護管束，於
    96年5 月29日保護管束期滿執行完畢。詎猶不知悔改，復基
    於施用第一級毒品海洛因及第二級毒品甲基安非他命之犯意
    ，於96年10月2 日傍晚某時，在臺北縣三重市○○路○ 段60
    巷7 號友人李建春住處，以將第一級毒品海洛因置入香煙內
    點火施用及以將第二級毒品安非他命置於玻璃球吸食器內下
    端點火燒烤之方式分別用第一級毒品海洛因、第二級毒品安
    非他命各乙次。嗣於96年10月1 日22時30分許，經警在臺北
    縣三重市○○路○ 段60巷7 號查獲甲○○、李建春、吳芝香
    、黃藝龍（其餘3 人另案偵辦），及非其所有之注射針筒1
    支、塑膠匙勺6 支、海洛因殘渣袋1 只、止血橡皮圈1 條、
    甲基安非他命1 小包（淨重0.2 公克）、殘渣袋17只等物。
二、案經臺北縣政府警察局三重分局報請臺灣板橋法院檢察署檢
    察官偵查起訴。
    理  由
壹、程序部分：按除被告所犯為死刑、無期徒刑、最輕本刑為三
    年以上有期徒刑之罪或高等法院管轄第一審案件者外，於第
    一次審判期日前之準備程序進行中，被告先就被訴事實為有
    罪之陳述時，審判長得告知被告簡式審判程序之旨，並聽取
    當事人、代理人、辯護人及輔佐人之意見後，裁定進行簡式
    審判程序，刑事訴訟法第273條之1第1項定有明文。經核本
    件被告甲○○所犯係死刑、無期徒刑、最輕本刑為三年以上
    有期徒刑以外之罪，其於準備程序中就被訴事實為有罪之陳
    述，經法官告知簡式審判程序之旨，並聽取公訴人、被告之
    意見後，本院爰依首揭規定，合議裁定由受命法官獨任進行
    簡式審判程序，合先敘明。
貳、實體方面：
一、前開犯罪事實，業據被告甲○○於本院審理中坦承不諱，且
    其為警查獲時所採集之尿液，經送台灣檢驗科技股份有限公
    司檢驗結果，確呈安非他命類及鴉片類陽性反應，有該公司
    96年10月23日濫用藥物尿液檢驗報告在卷足稽，足證被告之
    前開自白核與事實相符。
二、又按毒品危害防制條例於92年7 月9 日修正公布，自93年1
    月9 日施行，其中第20條、第23條將施用毒品之刑事處遇程
    序，區分為「初犯」及「5 年內再犯」、「5 年後再犯」，
    依其立法理由之說明：「初犯」，經觀察、勒戒或強制戒治
    後，應為不起訴處分或不付審理之裁定；經觀察、勒戒或強
    制戒治執行完畢釋放後，「5 年內再犯」者，因其再犯率甚
    高，原實施之觀察、勒戒及強制戒治既已無法收其實效，爰
    依法追訴或裁定交付審理。至於經觀察、勒戒或強制戒治執
    行完畢釋放後，「5 年後再犯」者，前所實施之觀察、勒戒
    或強制戒治已足以遮斷其施用毒品之毒癮，為期自新及協助
    其斷除毒癮，仍適用「初犯」規定，先經觀察、勒戒或強制
    戒治之程序。從而依修正後之規定，僅限於「初犯」及「5
    年後再犯」二種情形，始應先經觀察、勒戒或強制戒治程序
    。倘被告於5 年內已再犯，經依法追訴處罰，縱其第3 次（
    或第3 次以上）再度施用毒品之時間，在初犯經觀察、勒戒
    或強制戒治執行完畢釋放5 年以後，已不合於「5 年後再犯
    」之規定，且因已於「5 年內再犯」，顯見其再犯率甚高，
    原實施觀察、勒戒或強制戒治，已無法收其實效，即應依該
    條例第10條處罰，最高法院95年5 月9 日95年度第7 次刑事
    庭會議決定意旨可資參照。又被告前於89年間因施用毒品案
    件，經本院裁定送觀察、勒戒後，認無繼續施用毒品之傾向
    ，於89年9 月25日釋放出所，並由臺灣板橋地方法院檢察署
    檢察官以89年度毒偵緝字第1067號、第1068號為不起訴處分
    確定。嗣於93年間再犯施用第一、二級毒品案件，經本院以
    93年度訴字第2186號判處有期徒刑10月、8 月，應執行有期
    徒刑1 年4 月確定，有臺灣高等法院檢察署被告前案紀錄表
    在卷可按，足徵被告係於觀察、勒戒執行完畢釋放後5 年內
    已再犯施用毒品罪，經依法追訴處罰，再犯本件毒品危害防
    制條例第10條之罪。從而本件事證明確，被告犯行洵堪認定
    。
三、核被告甲○○所為，係犯毒品危害防制條例第10條第1 項施
    用第一級毒品及第二項施用第二級毒品之罪。又被告因其施
    用行為，而持有第一級毒品海洛因及第二級毒品安非他命之
    持有行為，其持有之低度行為應為施用之高度行為所吸收，
    均不另論罪。又被告有如事實欄所載之前案執行紀錄，此有
    臺灣高等法院被告前案紀錄表附卷為證，是被告受徒刑執行
    完畢，五年內再故意犯本件有期徒刑以上之本罪，為累犯，
    應依刑法第47條之規定加重其刑。又被告所犯前開二罪，犯
    意各別，行為互異，應予分論併罰。爰審酌被告之素行、犯
    罪之動機、目的、手段，智識程度、施用毒品祗係戕害其自
    己身心，並無加害他人，兼衡本件施用毒品之次數僅一次，
    犯罪後業已坦承犯行，態度良好等一切情狀，量處如主文所
    示之刑，並定其應執行之刑，以示懲儆。至被告為警查獲時
    ，雖於上開處所扣得注射針筒1 支、塑膠匙勺6 支、海洛因
    殘渣袋1 只、止血橡皮圈1 條、甲基安非他命1 小包（淨重
    0.2 公克）、殘渣袋17只等物，訊據被告則否認上開物品為
    其所有，辯稱：當天扣到的東西都是吳芝香所有，當天是吳
    芝香先在該地，之後伊與李建春才從外面回來，警察叫吳芝
    香與他男友站起來，就發現在他們的座位上有看到，盒子裡
    面的東西如海洛因、安非他命等，伊並沒有用，也不知道那
    是誰的等語，經查，本件查獲地點之臺北縣三重市○○路○
    段60巷7 號係李建春住處，而被告為警查獲之時係經警於該
    處門外攔查被告及李建春二人後，再進入該址搜索，當時屋
    內已有吳芝香、黃藝龍二人在場等情，此有三重分局刑事案
    件報告書、解送人犯報告書附卷為證，是被告雖自承當日在
    上址施用毒品，惟該處非被告之居住處所，且為警查獲時亦
    尚有同為施用毒品之吳芝香、黃藝龍在場，則上開物品是否
    為被告所有，尚有疑問，此外依被告所自承其施用毒品海洛
    因之方式係以香煙吸食，則該查扣之注射針筒及止血橡皮圈
    自非被告施用毒品之物，另其餘之扣案物品，被告迭於警訊
    、偵查中均否認為其所有，且同案為警查獲之李建春等人亦
    無人供述各該物品為被告所有，供本件施用毒品所用之物，
    是尚乏證據足認本件扣案物為被告所有，或為供被告、預備
    供被告為本案施用毒品犯行所用之物，即難認與本案具有關
    聯性，本院爰不併予宣告沒收，附此敘明。
據上論斷，應依刑事訴訟法第273 條之1 第1 項、第299 條第1
項前段，毒品危害防制條例第10條第1 項、第2 項、第18條第1
項前段，刑法第11條前段、第47條、第51條第5 款，判決如主文
。
本案經檢察官乙○○到庭執行職務。
中    華    民    國    97    年    3     月    11    日
                  刑事第十一庭      法  官  徐蘭萍
右正本證明與原本無異。
如不服本判決，應於判決送達後十日內，向本院提出上訴狀。
                                    書記官  莊川億
中    華    民    國    97    年    3     月    13    日
附錄本案論罪科刑法條全文：
毒品危害防制條例第10條
施用第一級毒品者，處 6 月以上 5 年以下有期徒刑。
施用第二級毒品者，處 3 年以下有期徒刑。


司法院資訊處製作；財團法人民間司法改革基金會備份。
